【裁判字號】    91,交訴,38
【裁判日期】    921113
【裁判案由】    公共危險
【裁判全文】
臺灣臺北地方法院刑事判決                          九十一年度交訴字第三八號
    公  訴  人  臺灣臺北地方法院檢察署檢察官
    被      告  甲○○  男  民.
    選任辯護人  周國榮律師
右列被告因公共危險案件，經檢察官提起公訴（九十年度偵字第六八二五號），本院
台北簡易庭受理後（受理案號為九十一年度北交簡字第七六九號），認不宜逕以簡易
判決處刑，移送前來，本院適用通常程序判決如左：
    主  文
甲○○駕駛動力交通工具肇事，致人傷而逃逸，處有期徒刑捌月。緩刑貳年。
    事  實
一、甲○○於民國九十年一月七日二十三時二十分許，駕駛動力交通工具即車號ＧＲ
    －九六一０號自用小客車，沿台北市○○區○○路二段行駛，欲前往台北縣板橋
    市，而在甫行駛上光復橋橋面之後，本應注意車前狀況、且應採取必要之安全措
    施，而依當時視距良好之情形，亦非不能注意，竟疏未注意適有丙○○將其所騎
    乘之車號ＶＬＦ－一二五號機車停放在光復橋橋面中間雙黃線上（該機車停放之
    地點在行政區劃上尚屬台北市萬華區）、且丙○○正站立在機車左側之車前狀況
    、亦未採取必要安全措施即貿然前行，致撞擊丙○○所騎乘之前述車號機車及丙○○，使丙○○受有右腿脛腓骨骨折、頭部外傷、臉部多處撕裂傷等傷害（過失
    傷害部分業據丙○○撤回告訴，台灣台北地方法院檢察署檢察官已另為不起訴處
    分確定）。詎甲○○明知其已駕駛動力交通工具肇事並致人受傷，竟未停車救護
    ，反繼續往台北縣板橋市方向前進，並於行駛下光復橋橋面後，左轉至台北縣板
    橋市○○路○段四一六巷內意圖逃逸，嗣經目擊者報案，始遭警員在前述巷內攔
    截查獲。
二、案經台北市政府警察局萬華分局移送暨由丙○○訴請台灣台北地方法院檢察署檢
    察官偵查起訴，本院台北簡易庭受理後，認不宜逕以簡易判決處刑，移送前來，
    由本院改依通常程序審理。
    理  由
一、按「案件由犯罪地或被告之住所、居所或所在地之法院管轄。」刑事訴訴訟法第
    五條第一項定有明文。經查，光復橋乃連接台北縣板橋市與台北市萬華區之橋樑
    、橫跨不同行政區域，惟本件車禍發生撞擊之地點，依卷附道路交通事故調查報
    告表所示，係得特定在台北市萬華區即本院轄區內之橋面（卷附台北市政府警察
    局交通警察大隊北市警交大四字第０９１６９０７４９００號函參照），是被告
    甲○○被公訴人所起訴之肇事逃逸犯行，即應發生於本院轄區之內，故縱被告之
二、訊據被告甲○○對於其在九十年一月七日二十三時二十分許，駕駛動力交通工具
    即車號ＧＲ－九六一０號自用小客車，沿台北市○○區○○路二段行駛，欲前往
    台北縣板橋市，而在甫行駛上光復橋橋面之後與告訴人丙○○發生車禍，致告訴
    人受有右腿脛腓骨骨折、頭部外傷、臉部多處撕裂傷等傷害之事實坦承不諱，此
    並有告訴人之指訴、證人戊○○之證詞、卷附道路交通事故調查報告表、台北市
    立和平醫院診斷證明書、交通事故現場照片可為佐證。惟被告矢口否認有何肇事
    逃逸之犯行，辯稱：當時只看到一部機車停在橋面之黃線上，並沒有看到騎士，
    雖然知道發生車禍，但不知道有撞到人；離開現場是因為有點緊張，將車子停在
    台北縣板橋市○○路○段四一六巷內時，發現後照鏡不見了，要回車禍現場撿拾
    後照鏡、並移開機車時，即遭警員查獲，沒有明知肇事使人受傷而逃逸之意圖（
    本院九十一年十月二日訊問筆錄、九十二年十月十六日審判筆錄參照）云云。經
    查：
  (一)先應釐清者，乃本件車禍發生之際，告訴人係騎乘於前開車號機車之上且刻正行
    駛中（此乃告訴人所堅稱，本院九十二年三月四日訊問筆錄參照）、或告訴人當
    時已將機車停放在光復橋雙黃線上、而告訴人並未騎乘於上（此乃被告所辯稱）
    ？就此，證人戊○○於本院審理時結證稱：當時我從光復橋板橋往台北方向，要
    下橋接近台北處，我看到有位女的把機車停在雙黃線，當時我覺得很奇怪，就跟
    後座的丁○○說這件事，說完之後，頭一轉回來，就看到一部比較亮麗的車這樣
    開過去，我稍微注意一下就看到發生車禍；告訴人是站在雙黃線上而且靠近我們
    這邊的車道；告訴人那時低著頭，她好像有帶一個包包，放在機車腳踏車或是地
    上，就是在找東西的感覺；告訴人是低著頭有一點點彎腰，是站著的等語（本院
    九十二年二月十一日訊問筆錄參照）；而證人丁○○亦結證稱：係戊○○告知有
    個女的站在雙黃線上，所以看了一下，告訴人站著或蹲著已經沒有印象等語（同
    前訊問筆錄參照）。本院核以：
    (1)證人戊○○、丁○○與告訴人、被告均無於審理中得以發現之明顯嫌隙，此與
      告訴人於車禍中受傷非輕，對被告難免有所怨恨，及於本件開始偵查、檢察官
      第一次訊問時，告訴人尚未與被告達成和解，是告訴人較有掩飾自己違規停車
      於光復橋橋面雙黃線上之違規事實之動機相較之下，證人戊○○、丁○○純粹
      基於目擊證人地位所為之陳述，顯然具有較高之證據價值；
    (2)又深夜時，一名女子將機車停放於光復橋橋面上、且未乘坐於上之情形，原屬
      較為異常，證人戊○○、丁○○因此注意此一情形，並就此節有特別明顯之記
      憶，亦屬合理，此亦足以佐證此證人戊○○、丁○○之前述證詞應可採信；
    (3)再告訴人於本件車禍中頭部受有傷害，且在台北市立和平醫院急救時才由昏迷
      中清醒（卷附台北市立和平醫院診斷證明書、本院九十二年三月四日訊問筆錄
      參照），則告訴人有可能對於車禍發生瞬間之情形，因受傷而產生記憶缺損、
      失真之情形（此乃本院審理交通刑事案件職務上已知之事項，例如本院另案審
      理九十一年度交易字第一六七號案件，該案被告即因撞擊而產生部分失憶現象
      ，且有該被告所提出之耕莘紀念醫院診斷證明書可為佐證），是以告訴人指訴
      稱其係於騎乘機車行進時遭到撞擊等語，相較於證人戊○○、丁○○之前述證
      詞，更難採信。
    是綜上所述，被告辯稱本件車禍發生之際，告訴人並未乘坐於機車之上、該機車
    係停放於雙黃線上等語，應可採信。
  (二)被告與辯護人於本件審理時，雖意圖由建立前述「本件車禍發生之際，告訴人並
    未乘坐於機車之上、該機車係停放於雙黃線上」之事實，用以證明「被告並不知
    道在本件車禍中造成告訴人受傷，因此並無肇事逃逸意圖」之事實，然查：
    (1)告訴人於本件車禍發生前，將機車停放在光復橋橋面上、且並未乘坐於上，雖
      已認定有如前述，但在發生撞擊時，告訴人係以低著頭、略為彎腰之姿勢，站
      立在機車左側之事實，則據證人戊○○於本院審理時結證甚明（證人戊○○自
      警詢、偵查、至本院審理時，均稱告訴人遭撞擊時係呈站立姿勢，此與證人丁○○於本院九十二年二月十一日訊問時先稱記得告訴人係蹲著，後又稱已不記
      得告訴人蹲著或站著、顯然記憶有所模糊之證詞相較之下，更值採信，故應可
      認定本件車禍發生時，告訴人係站立在其機車左側，而非蹲在其機車左側），
      則以前述告訴人之站立姿勢，並核以一般機車高度，告訴人縱然未乘坐於機車
      之上，其腰部以上亦顯然不會遭到機車遮蔽，是被告辯稱其並未發覺機車附近
      有人云云，已難輕信；況騎乘機車行駛於光復橋上對向車道之證人戊○○，既
      然能在三十公尺以外即發現告訴人站立於機車左側之情形（本院九十二年二月
      二十一日訊問筆錄參照），亦足稽當時光線、視距應屬良好，則被告更不可能
      在其所駕駛之自用小客車車頭燈之輔助照明下，仍未發現告訴人站立於機車左
      側之情形。
    (2)再被告雖辯稱離開現場是因為有點緊張，將車子停在台北縣板橋市○○路○段
      四一六巷內時，發現後照鏡不見了，要回車禍現場撿拾後照鏡、並移開機車時
      ，即遭警員查獲，沒有明知肇事使人受傷而逃逸之意圖云云，然查：後照鏡為
      一般駕駛人於駕駛車輛時所應隨時注意之輔助工具，且被告駕駛自用小客車下
      光復橋後，猶曾左轉進入台北縣板橋市○○路○段四一六巷內，該時更應利用
      照後鏡觀察往來車輛以策安全，則被告辯稱其將車輛停放在台北縣板橋市○○
      路○段四一六巷內後，才發現照後鏡已於車禍中掉落，已難輕信；又光復橋長
      達一公里有餘，此為社會公知之事實，且下光復橋後，同向路邊即有空間可供
      停車之事實，亦經證人即本件車禍發生當時在光復橋台北縣板橋市端進行攔檢
      勤務之警員乙○○結證甚明（本院九十二年二月一日訊問筆錄參照），則被告
      如有停車並返回現場之想法，自能在甫上橋即發生車禍之地點至光復橋台北縣
      板橋市端之間的長遠橋面內，尋找適宜停車之地點，而縱橋面上不適停車，亦
      可於下橋後立即靠邊停靠，要無左轉進入台北縣板橋市○○路○段四一六巷內
      之必要；況光復橋橋面長達一公里有餘，被告如欲返回車禍現場撿拾照後鏡或
      移開告訴人之機車，最合理之方式，亦應由台北縣板橋市○○路○段四一六巷
      與中山路二段之交岔路口直接迴轉，重新返回光復橋上由台北縣往台北市○○
      道，而無將車輛先行停放巷道內，再徒步經過漫長橋面以回到車禍現場之必要
      。由上可知，被告就其肇事之後之心理狀態、行車行向動機等所提出之解釋，
      實不合理。誠然，本院不應以被告供述有所瑕疵即逕行為被告有罪之認定，但
      在本件被告肇事後行向不合常理（並非直行返回板橋仁愛路家中、亦未直接停
      車或迴轉處理、反而甫下橋即左轉進入台北縣板橋市○○路○段四一六巷內）
      之情形下，如被告對動機、心理狀態之解釋難為本院接受，本院自可依前述不
      合常理之車輛動向，核以一般常情，判斷被告當時採取不合理行向之動機與心
      理狀態－亦即，被告於肇事之後，實有逃逸之意圖，因此採取前述不合常理之
      駕駛方式，以避免遭到警方追緝；而此認定，即足以作為被告有肇事逃逸意圖
      之間接證據。
  (三)綜上所述，被告於本件車禍發生之際，應已知悉告訴人在車禍中遭到撞擊，且以
    其車禍後之車輛動向，亦可知被告有肇事逃逸之意圖，則縱然被告與辯護人於本
    案中，已使本院相信「本件車禍發生之際，告訴人並未乘坐於機車之上、該機車
    係停放於雙黃線上」之事實，亦無礙於本院對被告確實犯有肇事逃逸犯行之認定
    。從而本件事證明確，被告駕駛動力交通工具肇事，致人傷而逃逸之犯行，已足
    認定。
三、核被告甲○○所為，係犯刑法第一百八十五條之四駕駛動力交通工具肇事，致人
    傷而逃逸罪。爰審酌被告之智識程度、於本件車禍過失之程度、告訴人所受之傷
    害及如未加以即時救護所可能產生之危險、被告逃逸之行徑、犯後之態度等情，
    量處如主文所示之刑。末查被告前未曾受任何有期徒刑以上刑之宣告，此有台灣
    高等法院被告全國前案紀錄表附卷可憑，其經此教訓，自當知所警惕而無虞再犯
    ，且查被告已與告訴人達成和解、被告並為在學學生（偵查卷第九十四頁台北縣
    板橋市調解委員會調解書、第二十一頁中國文化大學印刷傳播學系函參照），本
    院綜核上情，認前開有期徒刑之宣告，已足策其自新，所宣告之刑，以暫不執行
    為適當，併依法諭知緩刑二年，用啟向上。
據上論斷，應依刑事訴訟法第二百九十九條第一項前段、刑法第一百八十五條之四、
第七十四條第一款，判決如主文。
本案經檢察官陳焜昇到庭執行職務
中      華      民      國    九十二    年     十一     月     十三     日
                                      臺灣臺北地方法院交通法庭
                                          審判長法  官  葉建廷
                                                法  官  林怡秀
                                                法  官  林鴻達
如不服本判決，應於判決送達後十日內，向本院提出上訴狀。
右正本證明與原本無異。
                                                書記官  梁淑時
中      華      民      國    九十二    年     十一     月     十五     日
附錄本案論罪科刑法條：
中華民國刑法第一百八十五條之四
駕駛動力交通工具肇事，致人死傷而逃逸者，處六月以上五年以下有期徒刑。


司法院資訊處製作；財團法人民間司法改革基金會備份。
